臺灣臺南地方法院民事裁定
109年度消債更字第318號
聲  請  人
即  債務人  林容瑜

代  理  人  何珩禎律師
上列當事人因消費者債務清理事件聲請更生，本院裁定如下：
    主  文
聲請人甲○○自民國110年3月17日下午5時起開始更生程序，並
命司法事務官進行本件更生程序。
    理  由
一、債務人不能清償債務或有不能清償之虞者，且無擔保或無優
    先權之本金及利息債務總額未逾新臺幣（下同）1,200萬元
    者，於法院裁定開始清算程序或宣告破產前，得向法院聲請
    更生。債務人對於金融機構負債務者，在聲請更生或清算前
    ，應向最大債權金融機構請求協商債務清償方案，或向其住
    、居所地之法院或鄉、鎮、市、區調解委員會聲請債務清理
    之調解。債務人為前項請求或聲請，應以書面為之，並提出
    財產及收入狀況說明書、債權人及債務人清冊，及按債權人
    之人數提出繕本或影本。法院開始更生程序之裁定，應載明
    其年、月、日、時，並即時發生效力。法院裁定開始更生程
    序後，得命司法事務官進行更生程序。消費者債務清理條例
    （下稱消債條例）第3條、第42條第1項、第151條第1、2項
    、第45條第1項、第16條第1項前段分別定有明文。
二、聲請意旨略以：聲請人現以打零工為生，每月平均薪資約為
    9,500元，然積欠之無擔保或無優先權之債務總金額已達2,4
    36,231元，前於109年7月23日向本院申請更生前調解，於10
    9年8月20日經調解不成立，爰依消債條例之規定聲請更生等
    語。
三、經查：
　(一)聲請人為一般消費者，並未從事營業，核屬消債條例所定
      5年內未從事營業活動之消費者，且前未曾經法院宣告清
      算程序或宣告破產，亦未曾依消費者債務清理條例或破產
      法之規定而受刑之宣告等情，有聲請人所提出之百安聯合
      記帳士事務所承攬契約書、皇美服裝行承攬合約書、請款
      單、勞工保險被保險人投保資料表、全國財產稅總歸戶財
      產查詢清單、107、108年度綜合所得稅各類所得資料清單
      等件為證【見本院109年度南司消債調字第429號卷（下稱
      調解卷）第35至39頁、43、44頁，本院卷第59至77頁】，
      並有本院民事紀錄科查詢表、臺灣高等法院被告前案紀錄
      表在卷足憑（見本院卷第25、27頁）。另聲請人前向本院
      聲請債務清理之調解而調解不成立，業經本院依職權調取
      調解卷核閱無訛，堪認聲請人於提起本件更生聲請前，已
      踐行前置調解程序而調解不成立。又聲請人積欠金融機構
      之無擔保及無優先權債務額，依最大債權金融機構乙○（
      台灣）商業銀行股份有限公司（下稱乙○銀行）向本院陳
      報之債權額，合計為4,361,088元（本金1,178,819元；利
      息、違約金及其他費用合計為3,182,269元）。此外，聲
      請人尚積欠均和資產管理股份有限公司（下稱均和公司）
      714,857元（本金331,461元、利息302,646元、違約金79,
      747元、督促程序費用1,003元）、良京實業股份有限公司
      531,883元（本金149,030元、利息378,649元、違約金1,2
      00元、訴訟費用1,550元、執行費用1,454元）、新光行銷
      股份有限公司300,392元（本金76,701元、利息222,151元
      、訴訟費用1,540元）、富邦產物保險股份有限公司436,3
      25元（本金328,850元、違約金106,475元、督促程序費用
      1,000元），此有聲請人之財團法人金融聯合徵信中心查
      詢當事人綜合信用報告回覆書、上開債權人之陳報狀、前
      置調解金融機構無擔保債務還款分配表在卷可稽（見調解
      卷第29至34、71至123、133、143至149頁），是聲請人無
      擔保及無優先權之本金及利息債務額尚未逾1,200萬元。
  (二)聲請人主張現於百安聯合記帳士事務所、皇美服裝行從事
      文書、店員之零工，每月平均薪資約為9,500元，存款金
      額為187元等情，業據其提出百安聯合記帳士事務所、皇
      美服裝行所出具之承攬契約書、承攬合約書及請款單、10
      7、108年度綜合所得稅各類所得資料清單、全國財產稅總
      歸戶財產查詢清單、郵政存簿儲金簿影本為憑（見調解卷
      第21、23、35至39頁、本院卷第59至77頁），堪信為真實
      。基此，爰以債務人每月平均收入9,500元作為其償債能
      力之計算基礎。
　(三)按債務人必要生活費用，以最近一年衛生福利部或直轄市
      政府所公告當地區每人每月最低生活費1.2倍定之。受扶
      養者之必要生活費用，準用第一項規定計算基準數額，並
      依債務人依法應負擔扶養義務之比例認定之。消債條例第
      64條之2第1項定有明文。債務人聲請更生或清算時所提財
      產及收入狀況說明書，其表明每月必要支出之數額，與消
      債條例第64條之2第1項、第2項規定之認定標準相符者，
      毋庸記載原因、種類及提出證明文件，亦為消債條例施行
      細則第21之1條第3項所明定。是以聲請人戶籍地之臺南市
      政府公告110年度每人每月最低生活費13,304元之1.2倍計
      算，債務人每月必要生活費用即應以15,965元（計算式：
      13,304元×1.2＝15,965元，元以下四捨五入）為認定基準
      ；聲請人自陳其個人於聲請前2年每月必要支出約為5,488
      元，雖未提出完整之相關單據佐證，因該金額未逾上開11
      0年臺南市每人每月最低生活費用每人之1.2倍即15,965元
      之範圍，依前揭規定，堪認為合理。又聲請人之女陳○方
      為95年出生之未成年人，現住臺南市，有其戶籍謄本在卷
      可查（見調解卷第17頁），應有受扶養之必要，而其生活
      費標準亦以上開最低生活費標準為基準。故依前述每人每
      月15,965元之生活費標準，扣除臺南市政府每月給付陳○
      方之兒少生活扶助800元後（見本院卷第107頁），陳○方
      每月所需生活費為15,165元，而聲請人與陳○方之父同負
      扶養義務，則聲請人每月扶養陳○方需支出之費用，應為7
      ,583元（計算式：15,165元÷2人＝7,583元，元以下四捨五
      入），而聲請人所陳之扶養費用為2,000元，未逾此範圍
      ，洵屬可採。是聲請人每月必要支出應為7,488元（計算
      式：5,488元＋2,000元＝7,488元）。　　
　(四)最大金融機構債權人乙○銀行於聲請人聲請債務清理之調
      解時，為自己及代理其他債權銀行提出以總額1,178,819
      元分180期，利率年息百分之2.3，每月還款7,750元之還
      款方案；債權人均和公司則提出以總額714,857元分180期
      ，利率年息百分之6.47，第一期還款4,227元，之後每期
      還款3,970元之還款方案，有本院臺南簡易庭調解事件進
      行單、乙○銀行提出之前置調解金融機構無擔保債務還款
      分配表在卷可按（見調解卷第131、133頁），而聲請人每
      月平均收入為9,500元，扣除其每月必要生活費用7,488元
      後，僅餘2,012元，顯無法負擔債權人乙○銀行、均和公司
      所能提供予債務人之上開清償方案，遑論聲請人尚有其他
      非金融機構債權人之債務需清償。另聲請人之全國財產稅
      總歸戶財產查詢清單雖顯示其名下有汽車2部，惟據債務
      人陳稱上開汽車均已報廢，因欠稅而無法註銷車牌等語，
      而上開汽車分別為90年、91年出廠，已逾本院職權上所知
      之耐用年限，縱仍存在，殘值亦所剩無幾。是衡酌聲請人
      上開收入、財產狀況及所負債務金額，足認聲請人確有不
      能清償債務之情事。
四、綜上所述，聲請人僅係一般消費者，並未從事營業，有不能
    清償債務之情形，復未經本院裁定開始更生程序或許可和解
    或宣告破產，又無消債條例第6條第3項、第46條各款所定法
    院應駁回更生聲請之事由存在，聲請人聲請更生，應屬有據
    。
五、末按，法院裁定開始更生或清算程序後，得命司法事務官進
    行更生或清算程序，必要時得選任律師、會計師或其他適當
    之自然人或法人一人為監督人或管理人，消費者債務清理條
    例第16條第1項定有明文。本件既經本院裁定開始更生程序
    ，爰併依前開規定，命司法事務官進行更生程序。　
中　　華　　民　　國　　110 　年　　3 　　月　　17　　日
                  民事消債法庭  法　官  張玉萱
以上正本係照原本作成。
本件裁定不得抗告。
本裁定已於民國110年3月17日下午5時公告。
中　　華　　民　　國　　110 　年　　3 　　月　　17　　日
                              書記官  鄭伊汝